【裁判字號】    97,上易,1986
【裁判日期】    971017
【裁判案由】    傷害
【裁判全文】
臺灣高等法院刑事判決                97年度上易字第1986號
上  訴  人  臺灣桃園地方法院檢察署檢察官
被      告  乙○○
                      9樓
上列上訴人因被告傷害案件，不服臺灣桃園地方法院97年度簡上
字第245 號，中華民國97年6月9日第一審判決（聲請簡易判決處
刑案號：臺灣桃園地方法院檢察署96年度偵字第875 號），提起
上訴，本院判決如下：
    主  文
上訴駁回。
    理  由
一、公訴意旨略以：被告乙○○與蘇秀鳳、李俊德、李騏亦（以
    上3 人業因傷害案件，經原審分別判處有期徒確定）共同基
    於傷害他人身體之犯意聯絡，謀議由被告乙○○、李俊德及
    李騏亦於95年5月27日下午2時許，前往桃園縣桃園市○○街
    ○段1號甲○○住處，徒手毆打甲○○，使甲○○受有頭部外
    傷併頭皮撕裂傷5公分、臉部撕裂傷共4處各1 公分、胸部挫
    傷併左側第8 肋肋骨骨折及左腰挫傷之傷害，因認被告乙○
    ○此部分涉犯刑法第277條第1項之傷害罪嫌。
二、按犯罪事實應依證據認定之，無證據不得認定犯罪事實；又
    不能證明被告犯罪者，應諭知無罪之判決，刑事訴訟法第15
    4條第2項、第301條第1項分別定有明文。又告訴人之告訴，
    係以使被告受刑事訴追為目的，是其陳述是否與事實相符，
    仍應調查其他證據以資審認；事實之認定，應憑證據，如未
    能發現相當證據，或證據不足以證明，自不能以推測或擬制
    之方法，以為裁判基礎；認定不利於被告之事實，須依積極
    證據，苟積極證據不足為不利於被告事實認定時，即應為有
    利於被告之認定，更不必有何有利之證據；認定犯罪事實，
    所憑之證據，無論直接或間接證據，其為訴訟上之證明，須
    於通常一般之人均不致於有所懷疑，而得確信其為真實之程
    度者，始得據之為有罪之認定，倘其證明尚未達到此一程度
    ，而有合理性懷疑之存在時，即無從為有罪之認定（最高法
    院52年台上字第1300號、40年臺上字第86號、30年上字第81
    6號、76年台上字第4986號判例要旨參照）。
三、本件檢察官認被告乙○○涉有前開傷害犯嫌，無非係以告訴
    人甲○○之指訴及甲○○之診斷證明書為其主要論據。惟訊
    據被告乙○○堅決否認有傷害之犯行，辯稱：其曾勸李俊德
    、李騏亦別去找甲○○，但李俊德、李騏亦堅持要去，其擔
    心會發生衝突才跟著一起去，其是在現場勸架，並未動手打
    甲○○等語。
四、經查，告訴人甲○○於原審審理時雖具結證稱：乙○○有拿
    鐵杓敲其胸部云云，然告訴人之告訴，既係以使被告受刑事
    訴追為目的，是其陳述是否與事實相符，仍應調查其他證據
    以資審認。參以甲○○於警詢時係證稱：95年5 月27日我開
    門時，李俊德、李俊宏、李騏亦就開始打我，當時李俊宏拿
    刀砍我的頭與臉部，李俊德與李騏亦則對我拳打腳踢，造成
    我全身都是傷痕等語，並未提及乙○○有動手對其毆打之情
    事，是乙○○是否確有動手毆打甲○○之舉動，至有可疑。
    至甲○○嗣於原審簡易案件訊問時雖具結證稱：我有看到乙
    ○○動手，乙○○用手打我，也有用腳踢我云云，惟甲○○
    此部分證詞若屬實，乙○○亦僅係以徒手毆打，而此與甲○
    ○於原審審理時所稱乙○○有拿鐵杓敲其胸部之情節亦明顯
    不符。抑且，告訴人甲○○於本院審理時，復改稱：她（指
    乙○○）沒有打我，我一開門，她叫她姪子打我，說「給他
    死」，她姪子拿刀從我頭上砍下去云云（見本院審判筆錄第
    7 頁），亦與告訴人於原審所證：「我一開門，李俊德最先
    進來，然後質問我說『你怎麼打我母親』，然後就先打了我
    」、「（在這二十多分裡面，乙○○在做作麼？）她拿鐵杓
    子敲我胸部」、「（乙○○叫你，所以你起來穿衣服開門，
    那你們雙方有說話嗎？）沒有，一開門李俊德就衝進來」等
    情節迥異，是告訴人指述被告乙○○傷害之內容既前後不一
    ，且就被告乙○○是否在場指示同案被告李俊德、李騏亦等
    人殺害告訴人之情，亦見歧異。職是之故，自難將告訴人甲
    ○○單一且有瑕疵之指訴採為認定被告乙○○犯罪之證據。
    況證人李俊德於原審簡易案件訊問時復具結證稱：衝突過程
    中乙○○在旁邊勸阻等語，亦與被告乙○○所辯情節相符，
    稽此益徵被告乙○○確無動手毆打甲○○或指示被告李俊德
    等人毆打、砍殺甲○○之犯行。
五、綜上論述，尚難認被告乙○○所辯係虛構之詞，本件公訴意
    旨所憑事證尚無從形成被告乙○○有罪論斷之確信，此外，
    復查無其他積極事證足以證明被告乙○○確有傷害之犯行，
    自屬不能證明其犯罪。揆諸前開說明，自應為被告乙○○無
    罪之諭知，以昭平允。
六、公訴人上訴意旨略以：(一)本件告訴人於95年5 月27日在其住
    處遭李俊德、李騏亦等人毆打成傷，係起因於告訴人與李俊
    德、李騏亦之母蘇秀鳳於同年月23日發生口角傷害案件，李
    俊德、李騏亦心生不滿，欲前往找告訴人問罪，且經向被告
    乙○○（蘇秀鳳之妹）詢問告訴人之地址後，由被告乙○○
    帶同李俊德、李騏亦及另一名年籍不詳之成年男子前往告訴
    人住處等情，經告訴人證述及被告乙○○、李俊德、李騏亦
    供述明確，足見被告乙○○於行前已知悉此行目的。(二)再查
    ：證人陳君融於96年9 月17日審理時證稱：當時見一女子（
    即乙○○）敲門，告訴人開門後，3 名男子（即李俊德、李
    騏亦及另一名男子）進入告訴人住處內後，聽見爭吵、打架
    聲，伊即報警等語。且告訴人自警詢、審理中均證述：在場
    之乙○○亦有出手毆打告訴人之舉動等情（請見偵卷第22頁
    、96年度桃簡字第1845號案96年8 月20日訊問筆錄），而被
    告乙○○亦自承被告李俊德等人與告訴人扭打過程長達1、2
    0分鐘之久（請見96年度桃簡字第1845號案96年8月20日訊問
    筆錄）。承上述，被告乙○○於出發前已知悉李俊德探詢告
    訴人住處之目的，仍夥同李俊德、李騏亦及一名成年男子前
    往找告訴人，且由被告乙○○敲門，之後長達1、20 分鐘之
    扭打過程中，亦未見被告乙○○有何即時出手制止或報警、
    尋求左鄰右舍協助制止衝突之舉動，足見縱李俊德等人對告
    訴人下手實施傷害行為造成告訴人受有傷害之結果，亦不違
    被告乙○○之本意。(三)綜上，告訴人之傷勢縱非全由被告乙
    ○○造成，但其與李俊德等人各自分擔犯罪行為之一部，相
    互利用他人之行為，以達其犯罪之目的者，有犯意聯絡與行
    為分擔，即應對於全部所發生之傷害結果，共同負責。公訴
    人乃應告訴人之請求提此本件上訴云云。然如前述，告訴人
    甲○○於本院審理中已改稱被告穌秀珠並未出手毆打告訴人
    甲○○，而依卷附相關被告李俊德、李騏亦等人之證述亦僅
    足認被告乙○○偕同被告李俊德、李騏亦等人到告訴人甲○
    ○之住處，本意在詢問告訴人甲○○何以毆打被告李俊德、
    李騏亦之母親蘇秀鳳之事，尚無以推論被告乙○○與被告李
    俊德、李騏亦同往告訴人甲○○之住處時，主觀上已有傷害
    之犯意連絡，況且如告訴人甲○○於本院審理時所言被告乙
    ○○即未出手毆打告訴人甲○○，復如證人即被告李俊德於
    原審簡易案件案審理中所證，被告乙○○尚且在場勸阻雙方
    之爭鬥，是客觀上亦未見被告乙○○有何行為之分擔，是公
    訴人認被告乙○○知悉同案被告李俊德、李騏亦欲前往告訴
    人甲○○住處興師問罪，並在場出手毆打告訴人，而認被告
    乙○○有與被告李俊德等人有傷害之犯意連絡，似嫌速斷。
    至證人陳君融所證亦僅足認被告乙○○有偕同被告李俊德、
    李騏亦等人前往告訴人甲○○之住處，敲門後，告訴人甲○
    ○與被告李俊德、李騏亦等人有發生爭吵之事，尚無以推論
    被告乙○○事先有傷害謀議之情，更無以推論被告乙○○對
    被告李俊德、李騏亦等人傷害告訴人甲○○之事，主觀上有
    何不確定之故意存在。
七、綜此，公訴人所舉之證據，實無以使本院達於被告乙○○有
    傷害告訴人甲○○之犯行之有罪確信，從而，原審以原審法
    院簡易庭就被告乙○○為有罪之諭知，尚有未洽，認被告乙
    ○○對原審法院之簡易處刑判決上訴為有理由，將原審判決
    有關被告乙○○部分撤銷改判，並就被告乙○○被訴傷害案
    件檢察官原聲請以簡易判決處刑，以有刑事訴訟法第451 條
    之1第4項但書第3 款之情形，改依第一審通常程序審理，並
    為被告乙○○無罪之諭知，於法核無不符，公訴人依告訴人
    甲○○之請求執此前詞而為上訴，為無理由，應予駁回。
據上論斷，應依刑事訴訟法第368條，判決如主文。
本案經檢察官陳大偉到庭執行職務。
中    華    民    國    97    年    10    月    17    日
                  刑事第十五庭審判長法  官  吳昭瑩
                                    法  官  李正紀
                                    法  官  李釱任
以上正本證明與原本無異。
不得上訴。
                                    書記官  洪秋帆
中    華    民    國    97    年    10    月    17    日


司法院資訊處製作；財團法人民間司法改革基金會備份。
